【裁判字號】    94,上更(二),329
【裁判日期】    950412
【裁判案由】    毒品危害防制條例
【裁判全文】
臺灣高等法院刑事判決             94年度上更(二)字第329號
上  訴  人
即  被  告  戊○○
選任辯護人  呂福元律師
            李曉平律師
上列上訴人即被告因違反肅清煙毒條例案件，不服臺灣桃園地方
法院87年度訴字第1143號，中華民國87年12月21日第一審判決（
起訴案號：臺灣桃園地方法院檢察署87年度偵字第1611號，移送
併案審理案號：同署87年度偵字第13456號)，提起上訴，判決後
，經最高法院第2次發回更審，本院判決如下：
    主  文
原判決撤銷。
戊○○連續販賣毒品，累犯，處有期徒刑拾年，褫奪公權捌年
。
扣案之毒品海洛因壹小包（淨重零點肆公克）及貳拾小包（共
淨重貳拾點零伍公克），均沒收銷燬之；用以包裝上開毒品海洛
因之包裝袋共貳拾壹只、販賣毒品所得之新臺幣柒拾壹萬貳仟元
，均沒收。
    事  實
一、戊○○曾於民國八十一年間，因犯賭博罪，經臺灣新竹地方
    法院判處有期徒刑三月確定，八十一年八月十九日易科罰金
    執行完畢。
二、戊○○仍不知悛悔，明知毒品海洛因屬肅清煙毒條例規定之
    毒品，不得持有、販賣，竟意圖營利，基於販賣毒品海洛因
    之概括犯意：(一)自八十六年七月某日起迄八十七年二月二日
    （起訴書記載為二月初）止，平均約每週一次，在桃園縣中
    壢市○○道漁市場附近，先後共約二十八次，分別以約一錢
    毒品海洛因新臺幣（下同）二萬五千元之價格，出售毒品海
    洛因予甲○○施用（甲○○每次購買約一錢二萬五千元，共
    約二十八次，戊○○得款七十萬元）。(二)自八十六年十一月
    中旬某日起迄接近八十六年十二月十九日之當月中旬某日止
    ，在桃園縣中壢市○○路路旁，先後約六次，各以約二千元
    一小包毒品海洛因（重量不詳）之價格，出售毒品海洛因予
    丁○○施用，戊○○得款計一萬二千元。
三、嗣於八十六年十二月十九日十六時許，丁○○在其位於桃園
    縣桃園市○○街二九號四樓之二之居處，因施用毒品海洛因
    案件為警查獲，丁○○配合警員查緝其毒品海洛因之來源，
    乃撥打戊○○所使用之000－000000呼叫五六八號
    及000－000000呼叫三九九九之傳呼器號碼，與戊○○取得聯絡，佯稱欲向戊○○購買三千元之毒品海洛因，
    並約定於桃園縣中壢市○○路養老乃瀧日本料理店前交易。
    同日十九時許，戊○○攜帶屬其所有之毒品海洛因一小包（
    淨重零點四三公克，包裝重零點二四公克），駕駛車號ＭＬ
    －三四二六號自用小客車，依約駛至前開日本料理店前，停
    車擬與丁○○進行毒品海洛因交易之際，因發現有警員上前
    欲採取逮捕動作，旋駕車逃離現場，並同時將所攜帶之前開
    毒品海洛因一小包丟出車外棄置於前址地面而未遂，嗣為警
    扣得該包毒品海洛因，並根據上開自小客車之車號詢問該車
    掛名車主張秀美，而查知販賣毒品海洛因予丁○○者即為戊○○。
四、嗣又於八十七年二月九日凌晨零時三十分許，甲○○經警在
    桃園縣龜山鄉○○路○○道旁之土地公廟查獲，並扣得甲○○先前向戊○○購得而剩餘之毒品海洛因（共淨重十二點六
    一公克，純度百分之六四點七七，純質淨重八點一七公克，
    該等毒品海洛因業於甲○○之施用毒品海洛因案件中執行沒
    收銷燬而不存在），甲○○向警員供稱其持有之毒品海洛因
    係向戊○○購得，並配合員警追查戊○○，遂於當日凌晨三
    時許，傳呼戊○○之呼叫器號碼000－000000呼叫
    三九九九號，與戊○○取得聯絡，向戊○○佯稱欲購買毒品
    海洛因半錢（一萬元）。戊○○旋即攜帶毒品海洛因依約前
    往桃園縣中壢市○○○路與大同路交岔路口之約定地點，於
    同日凌晨三時三十分許，在該路口附近為警當場查獲而未遂
    ，並經警自戊○○身上扣得屬戊○○所有欲販賣交付予甲○○及其意圖販賣而持有之毒品海洛因共計七小包，隨後復經
    警至戊○○位於桃園縣中壢市○○○街一五八巷六號五樓之
    住處，扣得同屬戊○○所有並意圖販賣而持有之毒品海洛因
    十三小包（連同前開七小包，共計二十小包，共淨重二十點
    零五公克，包裝重十二點六九公克，純度百分之五三點四五
    ，純質淨重十點七二公克）。
五、案經桃園縣警察局龜山分局報由臺灣桃園地方法院檢察署檢
    察官偵查起訴及同署檢察官偵查丁○○違反肅清煙毒條例案
    件時自動檢舉並移送併案審理。
    理  由
壹、認定犯罪事實所憑之證據及理由：
一、訊據上訴人即被告戊○○，矢口否認有何販賣毒品之犯行，
    其於歷審辯解及其辯護人辯護意旨略以：(一)證人甲○○、丁○○於警詢中之證述，屬審判外之陳述，無證據能力；(二)八
    十七年二月九日凌晨三時三十分許為警查獲之毒品海洛因二
    十小包，係被告供自己施用，非持以販賣，甲○○數次證述
    之購買價格及數量，均不一致，且於本院本案審理時否認曾
    向被告購買毒品海洛因，其先前證言自不足採信；被告並辯
    稱：八十七年二月九日扣案之毒品海洛因是甲○○所寄放；
    (三)被告與丁○○並不相識，不可能販賣毒品予丁○○，被告
    未於八十六年十二月十九日十九時許，攜帶毒品海洛因前往
    中壢市○○路養老乃瀧日本料理店前，且倘被告目睹警員在
    場，豈會將毒品海洛因丟棄於路旁，俾警員扣案作為認定犯
    罪之證據，實與常理有違，而該現場丟棄之毒品海洛因一小
    包未送鑑定機關鑑定指紋，又丁○○每月之薪資所得有限，
    應無資力於一個月之期間即購買毒品六、七次，再證人丁○○嗣於原審及上訴審作證時亦否認認識被告；(四)被告於警詢
    、偵查及原審調查時，係為得到准予交保，始供述有販賣毒
    品之情事，且因警員囑其提供任一友人之姓名，其為得以交
    保，遂撥打電話將認識十餘年之好友陳森煥約出；(五)本案並
    未查得販賣毒品者用以分裝毒品之電子秤及分裝袋等工具云
    云。
二、被告自白之供述及證人甲○○、丁○○於警詢及偵查中供述
    之證據能力：
    (一)被告於八十七年二月九日警詢、同日檢察官偵訊，及八十
      七年二月十日法官羈押庭訊時，均有為其有販賣毒品海洛
      因意圖及如何與其下手聯絡等事實之自白供述，被告嗣雖
      否認有何販賣毒品海洛因之犯行，但對於其當時為何為上
      揭自白，被告係供稱：當時只想趕快回家，其係為交保，
      始供述有販賣毒品之情事云云（見八十七年度偵字第一六
      一一號偵查卷＜下簡稱：起訴偵卷＞第四四頁背面、本院
      八十八年度上訴字第一五九六號卷＜下簡稱：上訴卷＞第
      二四頁背面、本院九十一年度上更(一)第一七四號卷＜下簡
      稱：更(一)卷＞第二五頁），並未具體主張其先前所為之自
      白有何受強暴、脅迫、利誘、詐欺、疲勞訊問、違法羈押
      或其他不正之詢（訊）問方法，是足認被告於上揭時間所
      為之自自供述，均係出於其自由意志，並無任何不正方法
      取供之情事存在，其該等自白，應有證據能力，並得與其
      他證據相互利用，作為認定事實之依據。至於被告迨至於
      本院更(一)審始開始主張稱：警詢中有要求找律師，警察說
      小案子不用找律師，叫我交保出來再找律師，警察不讓我
      找律師云云（見更(一)卷第二五頁、本院本案卷第一二八頁
      ），惟查：被告於八十七年二月九日為警查獲後有拒絕夜
      間詢問，嗣經警再開始詢問時，詢問者有特別問被告是否
      要請律師，被告稱：「我知自己權利，不請律師」等語，
      有被告簽名捺指印之警詢筆錄在卷可證（見起訴偵卷第四
      頁），再觀以被告嗣於同日檢察官初訊及法官羈押庭訊時
      ，經檢察官、法官先後告知其得選任辯人之權利，被告亦
      未曾主張要請辯護人到場，亦有筆錄在卷可查（見同偵卷
      第十四頁背面、八十七年度聲羈字第八九號卷＜下簡稱：
      聲羈卷＞第四頁至第五頁），是顯見被告至本院更(一)審始
      主張之警察不讓我找律師云云，並非事實，尚不足採。
    (二)按現行刑事訴訟法第一百五十九條第一項：「被告以外之
      人於審判外之言詞或書面陳述，除法律有規定者外，不得
      作為證據」、同法第一百五十九條之一第二項、第一百五
      十九條之二、第一百五十九之三之有關傳聞法則之規定，
      係於九十二年二月六日始經修正公布，同年九月一日施行
      ，依同年二月六日公布施行之刑事訴訟法施行法第七條之
      三規定：「中華民國九十二年一月十四日修正通過之刑事
      訴訟法施行前，已繫屬於各級法院之案件，其以後之訴訟
      程序，應依修正刑事訴訟法終結之。但修正刑事訴訟法施
      行前已依法定程序進行之訴訟程序，其效力不受影響」。
      經查：本案係於八十七年九月十四日經檢察官起訴繫屬於
      原審法院，並於九十一年七月三十日經本院更(一)審為判決
      ，此有原審法院收文章蓋於臺灣桃園地方法院檢察署八十
      七年九月十一日桃檢茂往字一一六一號送審函及本院九十
      一年度上更字(一)第一七四號判決在卷可稽（見原審卷第一
      頁、更(一)卷第一六九頁以下），依前開法條規定，對於提
      起上訴之案件，於修正刑事訴訟法施行前，原審及本院於
      第一次更審（含）以前歷次審理就可得為證據之證據，已
      依法定程序調查者，其效力不受影響。證人甲○○、丁○○先後於警詢、檢察官偵訊、原審、本院本次更審前之供
      證，業經分別於上揭刑事訴訟法修正條文施行前之八十七
      年十二月七日、八十八年十月七日、九十一年七月十六日
      之原審及本院本次更審前之歷次審判期日，依刑事訴訟法
      第一百六十五條第一項及當時有效之修正前同法第一百七
      十三條第一項規定之法定程序，提示筆錄並告以要旨，同
      時詢問被告之意見，以踐行調查證據程序，本院更(一)審及
      本次審理時亦分別傳訊證人甲○○、丁○○與被告對質，
      並給予被告及其辯護人行使詰問權之機會（更(一)審筆錄記
      載為詢問，見更(一)審卷第五七頁、本院本案卷第六八頁、
      第六九頁；查被告詰問權係屬被告之防禦權，行使與否係
      由被告及其辯護人自行決定，被告及其辯護人在審判中就
      證人認為無詰問必要之情形，自得消極不行使詰問權，參
      見司法院大法官釋字第五九二號解釋中之曾有田大法官部
      分不同意見註十二參照），揆諸前揭說明，證人甲○○、
      丁○○於警詢、偵查及歷審中供證之證據能力，尚不受新
      修正刑事訴訟法第一百五十九條第一項等規定之影響（以
      上參考最高法院九十四年度臺上字第五六八四號、九十五
      年度臺上字第九五二號、九十五年度臺上字第一四四六號
      判決意旨）。
    (三)又因目前就刑事訴訟法施行法第七條之三規定之適用範圍
      ，有最高法院判決見解認為：該條所稱「依法定程序進行
      之訴訟程序」，當指各級法院審理已繫屬之案件適用修正
      前之訴訟程序而言，自不包含警詢及偵查中之調查程序在
      內。僅於修法前第一、二審法院於審判期日適用修正前之
      刑事訴訟法及其相關之證據法則而辯論終結之案件，經上
      訴於上級審法院後新法修正公布施行，依前揭第七條之三
      但書之規定，因原審法院適用修正前之訴訟程序其效力不
      受影響，故上級審法院不得以原審法院之判決違背新法之
      規定，而指摘其判決違背法令。至各級法院於新法修正公
      布施行後審理案件時，本諸程序從新之一般法則，應適用
      新法審理終結。被告以外之人於審判外之言詞或書面陳述
      ，除法律有規定者外，不得作為證據，從而警詢或偵查中
      之筆錄雖作成於修法前，仍屬傳聞證據，應依刑事訴訟法
      第一百五十九條之一第二項、第一百五十九條之二、第一
      百五十九條之三、第一百五十九條之五之規定，以判斷其
      是否有證據能力。並非依刑事訴訟法施行法第七條之三但
      書之規定，當然取得證據能力（最高法院九十五年度臺上
      字第一六八０號判決意旨參照），若依此一見解，本案仍
      需討論證人甲○○、丁○○於警詢及檢察官偵查時（以下
      所稱：偵查，皆指檢察官偵訊）所為之供證於新修正刑事
      訴訟法規定之傳聞法則規範下之證據能力問題：
      (1)按被告以外之人於偵查中向檢察官所為之陳述，除顯有
        不可信之情況者外，得為證據，現行刑事訴訟法第一百
        五十九條之一第二項定有明文。查對於證人甲○○於檢
        察官偵查庭訊時結證之證述及於偵查中以被告身分接受
        檢察官訊問之丁○○（八十七年度偵字第一五三八號）
        於偵查中之供述，被告及其辯護人於本院本案審理時均
        未主張有任何具體符合刑事訴訟法第一百五十九條之一
        第二項所定之顯不可信情況（此指外部情況）之例外條
        件存在，且甲○○、丁○○嗣於原審亦曾具結為相類於
        其二人於偵查中供證之證言（見後述），尚難認其二人
        於檢察官偵訊之供證有何顯不可信之外部情況之例外條
        件存在，則其二人各於檢察官偵查庭訊時之證述，自均
        有證據能力。
      (2)關於證人甲○○於警詢中所述其係於八十七年二月九日
        零時三十分許，在桃園縣龜山鄉○○路○○道旁土地廟
        為警查獲，並扣得其持有毒品海洛因，及證人丁○○於
        警詢中所述其係於八十六年十二月十九日十六時許在桃
        園縣桃園市○○街二九號四樓之二居處為警查獲，嗣於
        同日十九時許配合警方有至中壢市○○路養老乃瀧日本
        料理店前與販毒者見面等情節，因較其二人往後之供述
        內容為詳盡，且此關係證人甲○○、丁○○自己各係於
        何時地為警查獲以及證人丁○○至該日本料理店前之時
        間等事實之證明，而證人甲○○於偵審中亦證稱：其先
        為警查獲，提供上手即被告，並打電話約被告見面等語
        （見起訴偵卷第五十頁正面、原審卷第八七頁背面、上
        訴卷第五二頁背面），並於本院上訴審證稱：其本人是
        於八十七年二月九日在壽山路為警查獲等語（見上訴卷
        第五二頁正面），證人丁○○於偵查中亦供承：當天係
        其配合警察追查，當天其有到現場等語（見八十七年度
        偵字第一三四五六號卷＜下簡稱：併案偵卷＞第二五頁
        背面）；其中證人丁○○於偵查中所述之「當天」，即
        需配合其於警詢中之供述，方能得知確實時間，再觀以
        證人甲○○、丁○○於警詢中各就自己係於何時地為警
        查獲及丁○○係於何時至上開日本料理店前之供述，係
        最接近其二人各為警逮捕之時間，就相關時間、地點之
        掌握應均較嗣於偵審中供證時之記憶為清楚之情，應足
        認證人甲○○、丁○○二人警詢筆錄中有關其二人被逮
        捕查獲時之情形及丁○○於何時至上開日本料理店前之
        記載，確有較可信之特別情況存在，且為其二人於為警
        逮捕時查獲何物及嗣經警方授意與販毒者聯絡等事實之
        證明所必要，依現行刑事訴訟法第一百五十九條之二之
        規定，其二人警詢筆錄內有關上揭事實陳述之記載，應
        俱有證據能力。至於證人甲○○、丁○○二人於警詢中
        所為有關被告先前如何販賣毒品海洛因之供證，因本院
        並未為引用作為認定被告犯罪事實之依據，茲不再討論
        其證據能力之問題，均合先敘明。
三、經查：
    (一)被告於八十七年二月九日警詢、同日檢察官偵訊，八十七
      年二月十日法官羈押庭訊時，均已供承：其於八十七年二
      月九日凌晨三時三十分許，在中壢市○○○路、大同路口
      附近為警查獲，其係因綽號「阿弟」之甲○○於當日凌晨
      三時許撥打其呼叫器，欲向其購買毒品海洛因半錢一萬元
      ，約好地點準備交易，經警盤查而查獲，在現場經警於其
      身上查獲其攜帶之毒品海洛因七包，嗣又於其位於中壢市
      ○○○街一五八巷六號五樓住處扣得毒品海洛因十三包，
      向其購買毒品海洛因之下手是以其呼叫器傳呼方式與其聯
      絡，其呼叫器是000－000000傳呼三九九九號，
      如其收到，就回電，與對方約定地點，在電話中議價，以
      半錢一萬元成交，並於交易地點一手交貨一手交錢，其係
      因經商失敗，為維持家計，始販賣毒品海洛因，其持有之
      扣案毒品海洛因是準備俟機販賣之用等語（見起訴偵卷第
      四頁背面至第六頁、第十四頁背面至第十五頁、聲羈卷第
      五頁），並有其於當日為警查獲之毒品海洛因共計二十包
      扣案及照片一幀附卷可資佐證（照片見同偵查卷第十頁）
      ，又該扣案之毒品海洛因二十包，經送請法務部調查局鑑
      定結果，證實係毒品海洛因，共計淨重二十點零五公克，
      包裝重十二點六九公克，純度百分之五三點四五，純質淨
      重十點七二公克之事實，亦有法務部調查局八十七年三月
      四日陸字第八七一三三三四三號鑑定通知書各一紙在卷
      可稽（見同偵查卷第五六頁）。已足證：被告確係因於接
      到甲○○撥打其上開呼叫器號碼與其聯絡表明欲向其購買
      毒品海洛因乃攜帶毒品海洛因前往交易而為警查獲之事實
      。
    (二)被告前揭各販售毒品海洛因予甲○○、丁○○二人之犯行
      ，業據證人甲○○、丁○○二人分別於偵查、原審、本院
      上訴審指證綦詳，依以下之說明，皆有足以認定被告犯罪
      事實之證據價值：
      (1)證人甲○○部分：
        證人甲○○於偵查、原審、本院上訴審先後結證稱：
          其確有自八十六年六、七月間起，連續向綽號「大姊
          」之被告購買毒品海洛因施用，平均一星期購買一次
          ，每錢價格二萬五千元，每次購買至少一錢，皆是在
          桃園縣中壢市○○道漁市場附近交貨，均係傳呼被告
          000－000000呼叫三九九九號碼留電話號碼
          ，與被告聯絡買賣毒品相關事宜，被告賣毒品海洛因
          之線索是其被查獲後主動向警方提供，並打電話給被
          告；其於八十七年二月九日為警查獲時持有之毒品海
          洛因是其於同年一月底二月初向被告購買毒品海洛因
          剩下者，被告被查獲之毒品海洛因不是其寄放；在上
          址交易是因該魚市場鄰近縱貫線上，人車頻繁，在該
          處交易比較不會被發覺等語（見起訴偵卷第四九頁背
          面至第五十頁，原審卷第三六頁、上訴卷第五一頁至
          第五三頁）。又證人甲○○係於八十七年二月九日零
          時三十分許，在桃園縣龜山鄉○○路○○道旁土地廟
          為警查獲其持有毒品海洛因之事實，亦經證人甲○○
          於警詢中證述在卷（見起訴偵卷第二七頁背面）。
        甲○○於八十七年二月九日零時三十分許，為警查獲
          其持有毒品海洛因（大包一只、中包六只、小包九只
          ），經送鑑定結果，該等白粉，證實均係毒品海洛因
          ，淨重十二點六一公克，包裝重五點零三公克，純度
          百分之六四點七七，純質淨重八點一七公克，原王小
          龍八十七年二月九日十三時許之警詢筆錄記載：查獲
          九小包毒品海洛因每包二點五公克、六中包每包七點
          五公克等字，係製作該筆錄之警官丙○○誤記，應以
          實際查獲甲○○之警員乙○○於製作與甲○○同時被
          查獲之秦顯宗之警詢筆錄之記載（上載：甲○○持有
          毒品海洛因九小包共毛重二點五公克、六中包共毛重
          七點五公克、一大包毛重六點七公克）及該等毒品海
          洛因照片所記載之毛重為準等情，經本院調取臺灣桃
          園地方法院檢察署八十七年度偵字第二三二四號卷核
          閱無誤，並有該卷所附之甲○○、秦顯宗之警詢筆錄
          、該案查扣之毒品海洛因照片一幀、法務部調查局八
          十七年三月四日陸字第七一三三三四二號鑑定通知
          書一份附卷可證（另見本案卷附影印卷），復經證人
          丙○○、乙○○於本院本案審理時結證明確（見本院
          本案卷第一二六頁，此處甲○○及秦顯宗警詢筆錄之
          引用，係用以對照說明證人丙○○、乙○○於本院所
          述證言之可信性，以確定甲○○於被查獲時所持有毒
          品海洛因之量），是甲○○被查獲時持有之毒品海洛
          因量應共淨重十二點六一公克，而非六七點五公克。
          查：毒品海洛因交易或施用者，對毒品海洛因重量之
          掌握應尚不如鑑定機關事後之秤重為精密，每次交易
          或多或少有些許之出入，而證人甲○○於上揭偵審中
          所稱：平均一星期購買一次等語，亦係平均數值，一
          錢亦為基本數量（一錢相當三點七五公克），八十七
          年一月二十一日（查係星期三）至同年二月二日（查
          係星期二）止，中間又跨越三個星期之期間，是十二
          點六一公克毒品海洛因之量與甲○○所述：其平均每
          星期購買一次，每次購買至少一錢，其被查獲時持有
          之毒品海洛因是其於同年一月底二月初向被告購買毒
          品海洛因所剩下等語，尚難認有何實質差異可言。
        又證人即於八十七年二月九日參與查獲被告過程之警
          員黃子龍於本院更(一)審結證稱：「我們是由線民提供
          ，綽號為『阿弟』的甲○○提供的，我們是先查獲王
          小龍攜帶毒品，再由甲○○帶我們到中壢，他說毒品
          是向一位綽號『大姐』的人買的，甲○○說可以約『
          大姐』出來，起先約了一個地方，但『大姐』沒有出
          現，後來又約了在中壢市○○○路與大同路口，她騎
          機車來，甲○○站在路口，但甲○○希望不要與『大
          姐』見面，也不要指認她，我們用腳鐐把甲○○扣在
          相約地點的機車上，我們一個同事站在甲○○的旁邊
          ，甲○○看到『大姐』來時告訴我們騎那部機車的那
          人即是『大姐』，因為當時沒有毒品交易，所以『大
          姐』又騎機車要離開，我們就開車把她攔下來，我們
          在該女子身上有查到海洛因，再經由戊○○帶我們到
          她住的慈惠三街一五八巷六號五樓，由她自己講在衣
          櫃襪子內還有海洛因，所以找到海洛因」等語（見更
          (一)卷第一一一頁正面），亦可證實被告確係因甲○○
          以上述傳呼號碼聯絡相約後攜帶毒品海洛因至現場欲
          交易時為警查獲之事實。
        雖然證人甲○○於歷次之證述中，就其向被告購買毒
          品之時間、數量及價格部分，有未盡一致之處，如於
          偵查中曾證稱：每次買一錢至二錢，價格二萬五千元
          到五萬元之間等語（見起訴偵卷第四九頁背面），於
          原審曾證稱：「（向被告買多少次？如何買？）約每
          周一次，買半錢海洛因，約二萬元左右，每個月約買
          一到二次，我以BB call 叫她連絡買毒品海洛因之事
          ，約買二至三萬，我確實有向彭買海洛因」等語（見
          原審卷第十七頁）、「經當庭指認是戊○○。八十六
          年七月間我有向她買海洛因半錢一萬二千元，我每次
          均向戊○○買的沒錯，我沒買過一錢」等語（見原審
          卷第八八頁正面）。惟按證人乃係於訴訟上陳述自己
          所記憶曾體驗事實之人，然每因時間之經過，其記憶
          難免有異，外在環境對其心理亦將影響其敘述能力，
          致其先後所傳達之觀念不甚完全，細節方面未盡相同
          ，而證人之陳述有部分不符，或前後有所歧異時，究
          竟何者為可採，法院仍得本其自由心證予以斟酌，非
          謂一有不符或矛盾，即應認其全部均為不可採信，其
          基本事實之陳述，若果與真實性無礙時，仍非不得予
          以採信（最高法院七十四年臺上字第一五九九號判例
          意旨參照）。查證人甲○○係以呼叫器號碼000－
          000000呼叫三九九九號之方式，聯繫被告購買
          毒品海洛因之事實，業據證人甲○○迭次指證明確，
          核與被告前開自白：其毒品海洛因之下手是以其呼叫
          器傳呼方式與其聯絡，其呼叫器是000－0000
          00傳呼三九九九號，如其收到，就回電，與對方約
          定地點，在電話中議價等語，互核相符，且觀以被告
          於接獲甲○○呼叫後，亦確有答應甲○○購買毒品海
          洛因之要約，隨即於凌晨三時三十分許，攜帶毒品海
          洛因前往交易，若非先前其二人間確有毒品海洛因之
          交易，被告又焉會如此信任甲○○，於深夜即攜帶毒
          品海洛因依約前往，此外，復有甲○○及被告被查獲
          時分別扣案之上揭毒品海洛因可資佐證，均足證證人
          甲○○證述被告有連續販賣毒品海洛因予其本人之情
          ，確屬事實，應無攀誣、構陷被告之可能。縱證人王
          小龍前後所述之交易時間、次數及價格等細節，略有
          出入，惟其所證述之基本事實（即其係以上揭方式與
          被告聯絡，多次向被告購買毒品海洛因，地點均係在
          中壢市○○道漁市場附近），並無實質歧異，於真實
          性無礙，證人甲○○所為不利於被告之上揭證述，核
          與事實相符，應堪採為認定被告犯罪事實之基礎，並
          以證人甲○○於偵查及本院上訴審皆有證述之交易確
          定金額、數量（一錢二萬五千元）及平均每週一次，
          自八十六年七月某日起迄八十七年二月二日止，以有
          利於被告之計算方式（次數及金額均較少者）為認定
          ，即被告販賣毒品海洛因予甲○○既遂之次數應共計
          約二十八次，每次一錢二萬五千元，得款共計七十萬
          元。公訴人認被告販賣毒品海洛因予甲○○之價格係
          二萬五千元至五萬元、重量係一錢至二錢不等，尚有
          未洽。
      (2)證人丁○○部分：
        證人丁○○於偵查及原審先後以被告身分供稱及以證
          人身分結證稱：其自八十六年十一月中旬至八十六年
          十二月十九日被查獲前止，計向被告購買毒品海洛因
          達六至七次，每次買一小包，重量不知，皆是在桃園
          縣中壢市○○路旁交貨，其均撥打被告所使用之00
          0－000000呼叫五六八號，或000－000
          000呼叫三九九九之傳呼器號碼，與被告聯絡買賣
          毒品，之後被告再撥打其使用之000－000－0
          00號傳呼器，及（０三）000－0000號市內
          電話與其聯絡，被告每次皆駕駛一輛車號ＭＬ－三四
          二六號淺色喜美轎車前來交付毒品海洛因；（查獲）
          當天其是配合警方追查，利用上開二支傳呼台向「大
          姊」購買三千元海洛因，「大姊」與其約在中壢市○○路養老乃瀧前交貨，當天其到現場就有車號ＭＬ－
          三四二六號車在路邊等他，警察靠近時，該車就衝撞
          逃逸等語（見併案偵卷第二五頁、原審卷第四七頁至
          第四八頁）；並於原審明確證稱：其叫被告「大姊」
          ，和偵查卷所附照片之人是一樣沒錯，其不是向張秀
          美（有觀看張秀美口卡照片）買毒品海洛因，其在做
          小弟，工作底薪只有一萬元左右，其是用小費來買毒
          品海洛因等語（見原審卷第四七頁至第四八頁）。再
          證人丁○○係於八十六年十二月十九日十六時許，在
          其位於桃園縣桃園市○○街二九號四樓之二居處為警
          持搜索票查獲，其於當日十八時許答應警方引出毒販
          ，並於當日十九時許至中壢市○○路養老乃瀧日本料
          理店前欲與販毒者交易等事實，亦經證人丁○○於警
          詢中證述在卷（見併案偵卷第八頁至第九頁）。而證
          人即參與查獲丁○○之警員張存中於本院更(一)審亦結
          證稱：「是我們在桃園市○○街丁○○住處的外面先
          查獲他，他說海洛因是有位叫『大姐』的賣給他的，
          丁○○就打『大姐』之呼叫器，約在桃園縣中壢市○○道（即縱貫路南下右轉處）環西路中間處交易，有
          一個女子開一台喜美的車子過來，丁○○就過去要向
          她拿毒品，我們三、四個人上前，那女子就把車子開
          走，她打開右邊的窗戶把一包毒品丟出來，我們副隊
          長有騎機車追到上高速公路處就不能上去了，我們有
          把那車號記得很清楚，我們有依據電腦查到該車號之
          車籍在新竹，我們下新竹去找車主，車主出來講，車
          子是她的一個什麼人用她的名字去買的，車子也都是
          那人在使用，車主指證使用車子的人是女生，我們有
          調車主所指證之人的口卡給丁○○指認。我是桃園縣
          警察局保安隊警員，我們沒有當場抓到她，印象中在
          報紙上看過龜山分局後來有抓到她」等語（見更(一)卷
          第九七頁至第九八頁），證實證人丁○○所述其如何
          依警方指示誘使平日駕駛車號ＭＬ－三四二六號自小
          客車販毒交貨之人出面等語，確屬實情。又當時於車
          號ＭＬ－三四二六號自小客車丟下經警方查扣之毒品
          海洛因一小包，經送法務部調查局鑑定結果，證實係
          毒品海洛因成分，淨重零點四三公克，包裝重零點二
          四公克之事實，亦有法務部調查局00000000
          號鑑定通知書一份在卷可證（見併案偵卷第二七頁）
          。顯證當時駕駛車號ＭＬ－三四二六號自小客車至中
          壢市○○路養老乃瀧店前之人，確係欲販賣毒品海洛
          因予丁○○而攜帶該包毒品海洛因至現場，嗣於見及
          警方欲上前逮捕，乃將該包毒品海洛因拋出車外，駕
          車逃離現場。
        車號ＭＬ－三四二六號自用小客車，雖登記於張秀美
          名義之下，惟實際上該車係由被告所購及被告在使用
          ，被告係因經商失敗，不能貸款購車，遂借用張秀美
          名義買車，由被告支付貸款及價金等情，為證人張秀
          美於原審證述在卷（見原審卷第七二頁正面），被告
          亦自承：車號ＭＬ－三四二六號自小客車是其於八十
          五年間用張秀美名義購買，是由其本人在使用之事實
          （見起訴偵卷第二四頁背面、第四四背面、更(一)卷第
          二五頁、第一五六頁、本院本案卷第一二八頁），再
          參以證人丁○○於原審有明確指認被告照片確認被告
          係其所指之販賣毒品海洛因之人，同時明確證稱：非
          張秀美等語，且證人丁○○所稱被告之綽號「大姊」
          及其與「大姊」之人聯絡購買毒品海洛因有利用「大
          姊」使用之000－000000呼叫三九九九之傳
          呼器號碼聯絡之情，適與嗣另案被查獲與丁○○不相
          識之證人甲○○所述被告之綽號及與被告聯絡購買毒
          品海洛因之傳呼器號碼全完相吻合，益證於八十六年
          十二月十九日十九時許駕駛車號ＭＬ－三四二六號自
          小客車至中壢市○○路養老乃瀧店前欲與丁○○交易
          毒品海洛因之人確為被告無誤，證人丁○○證稱被告
          即係販賣毒品海洛因之人之證述，實與事實相符。雖
          然證人丁○○歷次證述就向被告購買毒品海洛因之時
          間、數量及價格部分，未盡完全相符，或稱：係每次
          約以五千元購買零點七公克毒品海洛因等語元等語（
          見併案卷第十一頁所附之警詢筆錄，此警詢筆錄內容
          之引用，係為說明該筆錄是否具有彈劾證據之證據價
          值而非未作為認定犯罪事實之依據），或稱八十六年
          十一月開始至同年十二月二十日左右，總共向被告買
          過六至七次，每次買二千至三千元等語（見併案卷第
          二五頁、原審卷第四七頁至第四八頁）。惟按證人之
          陳述有部分不符，或前後有所歧異，有時涉及證人記
          憶能力等限制，究竟何者為可採，法院仍得本其自由
          心證予以斟酌，非謂一有不符或矛盾，即應認其全部
          均為不可採信，其基本事實之陳述，若果與真實性無
          礙時，仍非不得予以採信，業見前述。查：證人沈正
          得證述被告即係販賣毒品海洛因之人之證言，應屬事
          實，而其所述係以呼叫器號碼000－000000
          呼叫三九九九號，聯繫被告購買毒品海洛因之事實，
          亦核與被告所為上揭與下手聯絡販賣毒品海洛因方式
          之自白相符，且證人丁○○所指稱之被告另有使用0
          00－000000呼叫五六八號方式聯絡一節，亦
          經被告嗣自承該傳呼號碼亦為其使用等語無訛（見起
          訴偵卷第二五頁正面、原審卷第三七頁、上訴卷第二
          四頁正面、第九四頁），復觀以被告於接獲丁○○呼
          叫後，亦係確有答應丁○○購買毒品海洛因之要約，
          隨即於當日十九時許，攜帶一小包毒品海洛因駕駛上
          開自小客車前往交易，若非先前其二人間確有毒品海
          洛因之交易，被告又焉會如此信任丁○○，於接獲沈
          正得通知後立即攜帶毒品海洛因前往，此外，並有被
          告於逃離現場時丟出車外為警查獲扣案之上揭毒品海
          洛因一小包可資佐證，益足證證人丁○○證述被告有
          連續販賣毒品海洛因予其本人等語，確屬事實，應無
          何攀誣、構陷甚至誤指被告之可能，縱證人丁○○前
          後所述之交易時間及價格等細節，略有出入，惟其所
          證述之基本事實（即其係以上揭方式與被告聯絡，多
          次向被告購買毒品海洛因，被告係駕駛車號ＭＬ－三
          四二六號自小客車前來，交易地點係在中壢市○○路
          ），始終無實質歧異，於真實性無礙，證人丁○○所
          為不利於被告之上揭證述，核與事實相符，應堪採為
          認定被告犯罪事實之依據，並以證人丁○○於偵查及
          原審皆有敘及之交易次數及價格（二、三千元一小包
          ），參以證人丁○○被查獲時日為八十六年十二月十
          九日，其於原審所述之迄八十六年十二月二十日左右
          之「二十日」等語，應係誤記（查其稱：左右，亦表
          示其當時之記憶已有所減退），其於被查獲前最後一
          次與被告交易時間，應係接近同年月十九日之當月中
          旬某日，以有利於被告之計算方式（次數及金額均較
          少者）為認定，即被告係於八十六年十一月中旬某日
          起迄接近同年十二月十九日之當月中旬某日止，販賣
          毒品海洛因予丁○○既遂之次數應共計約六次，每次
          二千元，得款共計一萬二千元。
    (三)證人甲○○於原審、更(一)審及本院本案審理時固曾變異前
      詞，改稱：「海洛因是我向朋友『阿文』拿的，沒有寄放
      至被告處。我在警訊、偵查中所述有些不實在，我與被告
      相處不好，有仇怨，所以才指控被告，我向被告借錢五萬
      元，因她催還錢，有交惡，我沒有向被告買海洛因，我是
      亂講，我是向被告要」云云（見原審卷第十六頁至第十七
      頁）、「我從沒有向戊○○買過毒品海洛因，以前與戊○○有債務糾紛，警察要我交藥頭，我就講是她。當初沒有
      想那麼多，每個有施用毒品的人都知道毒品的行情。當時
      心埋怨她才如此講」、「我欠被告五萬元到七萬元（隨改
      稱：五萬元）。我在裡面關二年，聽朋友說這樣不對，所
      以開庭就幫被告講」云云（見更(一)卷第五五頁、本院本案
      卷第六九頁）。惟查：若如證人甲○○先前所述：因其與
      被告間有債務仇怨，被告對其索債甚急，其始編造被告販
      毒之情，之前其與被告無毒品海洛因交易云云，則縱經警
      員授意撥打上揭傳呼器號碼聯絡被告購買毒品海洛因，被
      告理當會於電話聯絡中要求甲○○有錢應優先還債，要無
      於深夜攜帶毒品海洛因趕至現場與甲○○交易之理，況且
      ，經本院訊以被告身上及住處查獲毒品海洛因是否係其寄
      放於被告處時，證人甲○○亦否認其有將毒品海洛因寄放
      於被告處（見本院本案卷第六八頁），核與被告於原審所
      辯：在其身上及住處查獲之毒品海洛因是甲○○寄放云云
      迥異（見原審卷第三五頁背面、第三七頁正面、第七二頁
      背面），被告所辯：查獲之毒品海洛因是甲○○寄放云云
      ，顯屬事後編設之詞，實不足取，而證人甲○○所述其與
      被告因催討債務問題有仇怨，實與被告於深夜猶願攜帶毒
      品海洛因前往約定地點欲交易之情明顯相齟齬，亦顯屬事
      後迴護被告之詞，不足採為有利於被告認定之證據。又證
      人丁○○於原審及本院更(一)審固亦翻異前詞，改稱：「我
      沒有見過被告，未向被告買過毒品海洛因，（提示其於原
      審八十七年十月三十日中庭訊時指認照片筆錄及陳述）我
      當時說不像」云云（見原審卷第八七頁背面、第八八頁正
      面、第八九頁正面、更(一)卷第五六頁至第五七頁）。惟查
      ：證人丁○○於檢察官偵訊及原審八十七年十月三十日庭
      訊時均結證稱：其確有向被告買毒品海洛因供己施用，並
      稱被告為「大姊」，被告駕駛之小客車為車號ＭＬ－三四
      二六號淺色喜美轎車等語，而其所稱之聯絡傳呼器號碼，
      適為被告使用者等情，均見前述，如其不識被告，如何知
      被告之傳呼器號碼，並知曉被告係駕駛車號ＭＬ－三四二
      六號淺色喜美轎車。再者，證人丁○○於原審八十七年十
      月三十日庭訊時，針對原審法官提示臺灣桃園地方法院檢
      察署八十七年度偵字第一六一一號卷第二六頁正面照片（
      即被告照片），已明確證稱：和照片的人是一樣沒錯等語
      ，復於同庭對法官提示之張秀美口卡照片，證稱：我不是
      向張秀美買等語（見原審第四七頁、第四八頁），是其嗣
      後所稱：其當時說不像云云，顯屬虛妄，益見其嗣後變異
      之證言，不具憑信性，亦屬事後迴護被告之詞，不足採信
      。
    (四)被告於八十六年十二月十九日十九時許，在中壢市○○路
      養老乃瀧店前丟棄為警查扣之毒品海洛因一小包係淨重零
      點四三公克，包裝重零點二四公克，嗣於八十七年二月九
      日凌晨三時三十分許，在中壢市○○○路與大同路口附近
      ，為警查獲其持有之毒品海洛因七小包，原經警方秤重為
      毛重八點七公克（見起訴偵卷第四頁背面），每小包平均
      毛重一點二四二九公克，嗣於中壢市○○○街一五八巷六
      號五樓再經警查獲其持有之毒品海洛因海洛因十三小包，
      原經警方秤重為毛重二三點四公克（見同偵卷第五頁正面
      ），每小包平均毛重一點八公克（被告於八十七年二月九
      日為警查獲扣案之毒品海洛因共二十包之總淨重及包裝重
      仍以法務部調查局上揭鑑定通知書之記載為準），而八十
      七年二月九日被查獲扣案之毒品海洛因純度與甲○○持有
      中查獲之毒品海洛因純度亦稍有不同，此見前述鑑定通知
      書自明。惟查：因取得毒品海洛因時間之不同，最原始貨
      源（此係指大盤出貨者而非指直接提供毒品海洛因予被告
      之人）未必出自於同一人，不同時間取得之毒品海洛因之
      純度有所差異，尚不足為異。而又因買受者施用之次數、
      頻率、經濟能力、對海洛因之耐用程度各不相同，於需求
      施用者之各別差異下，再加以分別包裝所可能產生之誤差
      ，被告持有販賣之每小包毒品海洛因重量亦難謂一定相同
      ，且證人丁○○於原審已證稱：每次買的毒品海洛因重量
      我不知道，是買一小包沒錯等語（見原審卷第四七頁背面
      ），另就甲○○部分，當時被告為警查獲時身上所攜帶之
      毒品海洛因固然共係七小包，但此七小包毒品海洛因並非
      全係欲售予甲○○，亦為被告於警詢中供承：甲○○欲向
      我購買半錢等語明確。是尚難以被告所持有之毒品海洛因
      份量未盡相同及其持有之毒品海洛因純度與甲○○持有者
      稍有差異，為有利於被告之認定。
    (五)被告於警詢及偵查中皆供稱：其本人並無施用毒品海洛因
      之習慣，僅在八十七年一月間有人拿煙給其用，其抽一次
      ，覺得怪怪的，趕快丟掉，之後未再抽等語（見起訴偵卷
      第五頁背面、第十五頁正面、第四五頁正面），而被告於
      八十七年二月九日經警查獲，經警徵得其同意採取之尿液
      ，經送往法務部調查局鑑定，檢驗結果證實無煙毒反應之
      事實，有該局00000000號檢驗通知書一紙附卷可
      稽（見起訴偵卷第五七頁），亦證明被告於警詢及偵查中
      所述其無施用毒品海洛因行為等語，確屬事實，其嗣改辯
      稱：經警查扣之海洛因共二十包，係供己施用云云，顯屬
      事後飾卸之詞，無足可取。
    (六)至被告及其辯護人以被告倘確目睹警員在場，豈會將毒品
      海洛因丟棄於路旁，以供警員扣案資為認定犯罪之證據，
      且該包毒品海洛因未送相關機關鑑定其上有無被告指紋，
      丁○○每月薪資有限，豈有可能於一月之間即購買達六、
      七次之毒品海洛因施用？甲○○為警查獲之時，於其身上
      曾起獲計達六七點五公克之海洛因，何庸再向被告購買？
      又本件並未查得電子秤、空分裝袋等通常販賣毒品時用以
      分裝秤重之物云云置辯。惟查：販毒之人於發現有警員在
      場並準備採取逮捕動作而決定駕車逃離現場之際，因販毒
      者當時並無把握不會為警員追及，為免遭警逮捕時在其身
      上或車內查獲毒品海洛因作為不利己之證據，而於駕車脫
      離現場之過程中，將車上或身上所攜之毒品海洛因丟出車
      外，希冀有嗣縱經警追捕到案亦得以警員未在其身上或車
      上查獲任何毒品海洛因為由否認持有毒品海洛因之機會，
      是被告依丁○○之約至上址之際，既見有警員在場欲採取
      逮捕動作，為免遭警追及時查覺其攜帶有毒品，而將所攜
      帶之毒品丟出車外，尚合於常情，所辯：倘被告目睹警員
      在場，豈會將毒品海洛因丟棄於路旁，俾警員扣案作為認
      定犯罪之證據云云，尚不能成立。又經警在上開現場地面
      扣案之毒品海洛因一小包，既經警員拾取觸摸，其上縱原
      有指紋亦已不完整，既然根據上揭事證已足證當時應確係
      被告駕駛車號ＭＬ－三四二六號自小客車至現場欲販賣毒
      品海洛因予丁○○，證人張存中並目擊車內之女子（即被
      告）有將毒品海洛因一小包丟出車外，均足證扣案之該包
      毒品海洛因確係被告當時丟出車外之物，則該包毒品海洛
      因包裝是否留有何人指紋，要不足以影響本院之認定。再
      丁○○之收入月薪雖僅一萬餘元，但其於原審亦證稱：其
      係用做「小弟」所得之小費購買毒品海洛因供己施用等語
      ，衡以其平均一周每次僅購買二千元左右，應非屬無購買
      能力之人，且購買者之購買力，並非悉由其每月收入決定
      ，亦尚難執此否定丁○○證言之證據價值。另甲○○為警
      查獲時扣案之毒品海洛因，其總淨重十二點六一公克、包
      裝重五點零三公克，甲○○警詢筆紀錄記載之總量共計六
      七點五公克，係屬誤記，業見前述，且甲○○於八十七年
      二月九日與被告聯絡表示欲購買毒品海洛因，係經警授意
      ，並非當時其真有立即購買毒品海洛因之需求，自亦不能
      以甲○○被查獲時尚持有毒品，認其所為不利於被告之證
      述不實。至於販賣毒品海洛因之人未必一定會有電子秤或
      剩餘之分裝袋，且被告於八十七年二月九日偵查初訊時即
      供稱：其取得扣案毒品海洛因品之際，毒品即已分裝成小
      包等語（見起訴偵卷第十五頁正面），則其本案未查獲有
      秤重及空餘分裝袋等物，尚不能執為有利於被告認定之依
      據。
    (七)被告於警詢、偵查初訊及法官羈押庭訊及本院上訴審固曾
      供稱：其毒品海洛因來源係陳森煥，其是以000－00
      0000呼叫臺號九九五方式向陳森煥購買毒品海洛因，
      購買一次，於八十七年一月底在中壢市○○○○道下與之
      交易一次，以十七萬元購買三七點五公克海洛因等語（見
      起訴偵卷第五頁背面、第六頁、第十四頁背面、第十五頁
      正面、聲羈卷第五頁、上訴卷第二四頁正面、第九五頁正
      面），惟其其間亦曾變異前詞，改稱：是警察叫我交上手
      ，說找一個人出來我就可以回家，我才聯絡陳森煥，我沒
      有向陳森煥購買毒品海洛因等語（見同偵查卷第二五頁正
      面、第四四頁背面、更(一)卷第二四頁至第二五頁）。而陳
      森煥雖因被告經警授意聯絡，於八十七年二月九日六時三
      十分許，在桃園縣中壢市合歡汽車旅館前為警逮捕，但陳
      森煥到案時否認有何販賣毒品海洛因予被告之行為，並否
      認於現場地面扣得之毒品海洛因一小包（淨重零點四五公
      克）屬其所有，因陳森煥被查獲時扣案之毒品海洛因一小
      包與被告所稱其購自陳森煥毒品之份量相去甚遠，且陳森
      煥本身亦有施用毒品海洛因之習性，而檢察官亦曾指揮警
      察人員至陳森煥居處搜索二次，並未發現有毒品海洛因或
      其他相關物品，尚查無何補強證據足證被告所為不利於陳
      森煥之供述與事實相符，臺灣桃園地方法院檢察署檢察官
      爰認陳森煥販賣毒品海洛因罪嫌不足，於八十七年八月十
      日以八十七年度偵字第一八一九號為不起訴處分確定等情
      ，經本院調取該署八十七年度偵字第一八一九號卷核閱無
      誤，並有影印卷及不起訴處分書在卷可稽。證人黃子龍於
      本院更(一)審亦證稱：「戊○○說她本身沒有吸食毒品，她
      說毒品是向陳森煥（她是用日文說『謀利』）買的。我們
      當初有請她聯絡陳森煥出來，她有打陳森煥的呼叫器，也
      約了二個地點才在中壢市合歡賓館前查獲陳森煥，陳森煥
      在警詢時沒有承認，只說與戊○○是男女朋友關係，陳森
      煥說是因為後來與戊○○有感情糾紛，戊○○才誣指他的
      。（問：是否有查到陳森煥有販賣毒品之證據？）我們後
      來沒有再查到陳森煥有販賣毒品之證據。我們在查獲陳森
      煥時，在他站立的人行道上有查獲一包一公克之海洛因，
      他不承認是他的」等語（見更(一)卷第一一一頁至第一一二
      頁），亦證稱：未查到其他足以證明陳森煥有販賣毒品海
      洛因之證據。按刑事訴訟法第一百五十六條第二項規定：
      「被告或共犯之自白，不得作為有罪判決之唯一證據，仍
      應調查其他必要之證據，以察其是否與事實相符」；其立
      法目的乃欲以補強證據擔保自白之真實性；亦即以補強證
      據之存在，藉之限制自白在證據上之價值。而所謂補強證
      據，則指除該自白本身外，其他足資以證明自白之犯罪事
      實確具有相當程度真實性之證據而言。雖其所補強者，非
      以事實之全部為必要，但亦須因補強證據與自白之相互利
      用，而足使犯罪事實獲得確信者，始足當之。若無法證明
      被告自白係與事實相符，其自白根本即失其證據之證明力
      ，不得採為判斷事實之根據。查：就被告所供述其係於八
      十七年一月底在中壢市○○○○道下，以十七萬元向陳森
      煥購買三七點五公克毒品海洛因等語，除為陳森煥否認外
      ，陳森煥被查獲時扣案之毒品海洛因一小包與被告所稱其
      購自陳森煥毒品之份量相去甚遠，且陳森煥本身亦有施用
      毒品海洛因之習性，而檢察官亦曾指揮警察人員至陳森煥
      居處搜索二次，並未發現有毒品海洛因或其他相關物品，
      均見前述，被告嗣復否認陳森煥確有販賣毒品海洛因予其
      本人之行為，被告上開有關向陳森煥販入扣案毒品海洛因
      之自白，既欠缺補強證據，其該項自白根本即失其證據之
      證明力，不得採為判斷事實之根據，即難認定被告本案扣
      案之毒品海洛因確係向陳森煥購得。次按肅清煙毒條例規
      定之販賣毒品罪，固不以販入之後復行賣出為要件；祇須
      以營利為目的，販入或賣出，有一於此，即已成立，但對
      於販入部分，亦必須證明行為人確有販入之行為。因查無
      充足之證據足證被告確有於八十七年一月底向陳森煥販入
      （購入）毒品海洛因之事實，自尚難認被告確有意圖營利
      而販入之行為。雖然如此，因祇須以營利為目的，販入或
      賣出，有一於此，即能成立販賣毒品罪，是被告售賣及所
      持有之毒品海洛因來源之不明，並不影響前揭足以證明被
      告於八十六年七月間起即有連續販賣毒品海洛因予甲○○
      、丁○○證據之證明力。於此敘明。
    (八)雖然因被告所述之毒品海洛因來源不能證明為真實，尚無
      法進一詳細查證被告販賣毒品海洛因之實際利得與價差，
      惟販賣毒品海洛因係屬違法行為，非可公然為之，亦無公
      定之價格，不論任何包裝，均可任意分裝增減分量，而每
      次買賣之價量，亦可能隨時依雙方間之關係深淺、資力、
      需求量及對行情之認知、來源是否充裕、查緝是否嚴緊，
      購買者被查獲時供述購買對象之可能性風險之評估等，異
      其標準，並機動調整，非可一概而論，販賣之利得除經坦
      承犯行或價量俱臻明確外，委難察得實情，販賣之人從價
      差或量差中牟利方式雖異，其意圖營利之非法販賣行為則
      一，是除非別有事證，足認係按同一價量委買、轉售或無
      償贈與，確未牟利外，尚難執此遽認非法販賣之證據有所
      未足，致使知過坦承者難辭重典，飾辭否認者反得僥倖，
      而失情理之平。且參酌毒品海洛因屬物稀價昂之物，且相
      關交易均為政府懸為嚴予取締之犯罪，檢警機關追查甚嚴
      ，販賣風險極高，應為見警員前來查緝即將所攜毒品海洛
      因丟出車外之被告所明知，苟無利可圖，被告應無甘冒被
      查緝法辦重刑之危險，平白無端義務為該賣出之工作，是
      其有從中牟利之意圖，應屬合理之認定。以本案情節而論
      ，被告前無施用毒品海洛因之習性及行為，業見前述，其
      若非為販賣毒品海洛因牟利，應無一次持有達二十包毒品
      海洛因之需要，且被告販賣毒品海洛因苟無何利得或利得
      之意圖，被告又豈會甘冒重典，連續設法取得毒品海洛因
      販賣予甲○○、丁○○，且一遇甲○○、丁○○聯絡，即
      答應所求趕至約定地點交付毒品海洛因，甚至深夜亦復如
      此，八十六年十二月十九日十九時許之駕車逃離警員之追
      捕，亦不能使其放棄從事販賣毒品海洛因之交易，再參以
      被告於八十七年二月九日警詢、偵查初訊、翌日法官羈押
      庭訊時，皆供稱：因經商失敗，要維持家計，始販賣或準
      備販賣毒品海洛因等語（見起訴偵卷第六頁正面、第十五
      頁背面、聲羈卷第五頁背面），益見被告販賣（售賣）毒
      品海洛因予甲○○、丁○○，皆出於一個初發之營利意圖
      ，其持有毒品海洛因亦係基於販賣營利之意圖，至為灼然
      。
    (九)又按刑事偵查技術上所謂之「釣魚」者，係指對於原已犯
      罪或具有犯罪故意之人，以設計引誘之方式，使其暴露犯
      罪事證，而加以逮捕或偵辦者而言，或稱機會提供型之誘
      捕偵查；而所謂「陷害教唆」者，則指行為人原不具犯罪
      之故意，純因司法警察之設計教唆，始萌生犯意，進而實
      施犯罪構成要件之行為者而言，亦稱犯意誘發型之誘捕偵
      查。前者純屬偵查犯罪技巧之範疇，並未違反憲法對於基
      本人權之保障，且於公共利益之維護有其必要性存在，故
      依此所蒐集之證據資料，原則上非無證據能力；而後者係
      以引誘或教唆犯罪之不正當手段，使原無犯罪故意之人因
      而萌生犯意而實施犯罪行為，再進而蒐集其犯罪之證據而
      予以逮捕偵辦，其手段顯然違反憲法對於基本人權之保障
      ，並已逾越偵查犯罪之必要程度，對於公共利益之維護並
      無意義，其因此所取得之證據資料，應不具有證據能力（
      最高法院九十三年度臺上字第五八九四號判決意旨參照）
      。查被告先前既已基於營利之意圖連續販賣毒品海洛因予
      甲○○、丁○○，則被告於八十六年十二月十九日、八十
      七年二月九日先後接獲丁○○、甲○○要購買毒品海洛因
      之通知後，並未拒絕，隨即於約定之時、地至現場欲交貨
      ，應足見被告始終皆有販賣毒品海洛因之主觀犯意，其並
      非因接到丁○○、甲○○之通知後始臨時萌生販賣毒品海
      洛因之犯意，是本案實與「陷害教唆」之情形不符，亦附
      此敘明。
三、綜上論述，本件事證已臻明確，被告所辯要屬卸責避重就輕
    之詞，不足採信，其販賣毒品海洛因犯行，均洵堪認定。
四、至於被告於本院準備程序曾要求再傳訊證人丁○○，惟證人
    丁○○於本院更(一)審時業經本院傳訊，證人丁○○於該次庭
    訊改稱：不認識被告云云，而為有利於被告之證言，被告及
    其辯護人當庭表示對證人丁○○之證言無意見，被告辯護人
    並僅要求詢問證人甲○○，不要求對證人丁○○行使詢問或
    詰問權，有筆錄在卷足稽（見更(一)卷第五六頁至第五七頁）
    。被告此一調查證據之聲請，核屬對已調查過之同一證據重
    複聲請調查，嗣於本院審判期日，被告及其辯護人亦表明對
    本案已無何證據要求調查（見本院本案卷第一三三頁），依
    刑事訴訟法第一百六十三條之二規定，自無再傳訊證人丁○○之必要，於此敘明。
貳、論罪科刑部分：
一、查被告行為後，肅清煙毒條例已於八十七年五月二十日修正
    公布為毒品危害防制條例，並於同年五月二十二日生效，嗣
    毒品危害防制條例於九十二年七月九日復全部修正公布，於
    九十三年一月九日生效施行，是被告犯罪後法律已有變更。
    經比較肅清煙毒條例第五條第一項與毒品危害防制條例第四
    條第一項關於販賣毒品海洛因罪之法定刑度（九十二年七月
    九日修正前、後之毒品危害防制條例第四條第一項條文內容
    並未變動），因兩者法定刑雖均為死刑或無期徒刑，但後者
    就無期徒刑部分並明定得併科罰金刑，自應以肅清煙毒條例
    較有利於被告，依刑法第二條第一項但書之規定，本案應適
    用肅清煙毒條例之規定論處。核被告先後多次意圖營利販賣
    毒品海洛因予甲○○、丁○○既遂部分，均係犯肅清煙毒條
    例第五條第一項之販賣毒品罪。被告於八十六年十二月十九
    日十九時許及八十七年二月九日凌晨三時三十分許，先後應
    丁○○及甲○○之要約，攜帶毒品海洛因前往約定地點出售
    ，被告該二次雖已著手販賣毒品海洛因之行為，惟因該二人
    係配合警員查緝毒販，而假詞託言向被告購買毒品海洛因，
    其二人並無購買毒品之真意，被告復未交付毒品海洛因予該
    二人，則被告此二次行為，核犯同條例第六條、第五條之販
    賣毒品未遂罪。被告先後多次販賣毒品既遂及二次販賣毒品
    未遂之犯行，時間緊接，手法相同，觸犯基本犯罪構成要件
    相同之罪名，顯係基於概括犯意反覆實施，為連續犯，依刑
    法連續犯之規定論以一販賣毒品既遂罪。被告意圖販賣而持
    有（含持有）毒品海洛因之行為為高度之販賣行為所吸收，
    不另論罪。被告連續多次販賣毒品海洛因予丁○○之犯行，
    雖未據檢察官提起公訴，惟與其原被訴且成罪之販賣毒品海
    洛因予甲○○部分，既有連續犯之裁判上一罪關係，為起訴
    效力所及，本院自應併予審判。
二、被告曾於八十一年間，因犯賭博罪，經臺灣新竹地方法院判
    處有期徒刑三月確定，八十一年八月十九日易科罰金執行完
    畢，有本院被告前案紀錄表在卷可考，五年以內再犯有期徒
    刑以上之本罪，為累犯，惟肅清煙毒條例第五條第一項之法
    定本刑為死刑或無期徒刑，依刑法第六十四條第一項及第六
    十五條第一項之規定，不得加重其刑。
三、按肅清煙毒條例第十一條規定：犯第五條第一項至第三項、
    第七條第一項至第三項，第八條、第九條第一項、第二項、
    第七項或第十條第一項、第二項之罪，供出煙毒來源，因而
    破獲者，得減輕其刑。其立法目的，在利用減刑之寬典，鼓
    勵運輸、販賣、施用或持有毒品之行為人，供出毒品之來源
    ，藉以擴大防制毒品之成效，使煙毒易於斷絕。故行為人除
    供出毒品來源外，尚須因而破獲者，始得依該條之規定減輕
    其刑（參見最高法院九十四年度臺上字第四九三號判決、九
    十四年度臺上字第二七三七號判決、九十五年度臺上字第一
    三九八號判決意旨對毒品危害防制條例第十七條規定之解釋
    ）。是以得適用肅清煙毒條例第十一條規定減輕其刑規定者
    ，應符合二要件：(一)供出毒品來源之人或地；(二)因而破案查
    獲。經查：本案被告經警查獲時，固供述其毒品海洛因係購
    自陳森煥，並配合警員指示聯絡陳森煥，使陳森煥於依約前
    往時為警逮捕，但因欠缺補強證據足證被告所述其毒品海洛
    因係購自陳森煥之供述為真實，經檢察官認定陳森煥販賣毒
    品罪嫌不足而為不起訴處分確定，業見前述，而被告嗣又翻
    異前詞，否認陳森煥係其毒品海洛因之來源，尤有可議，是
    被告雖曾供稱其毒品海洛因來源為陳森煥，惟因無適合之證
    據足證陳森煥有販毒行為，尚不能認檢警機關有因被告自白
    進而破案查獲毒梟前手或其上游毒品者，被告本案核與肅清
    煙毒條例第十一條規定得減輕其刑之要件不合，尚不能適用
    該條規定減輕被告之刑，附此敘明。
四、又按刑事審判旨在實現刑罰權之分配的正義，故法院對有罪
    被告之科刑，應符合罪刑相當之原則，使輕重得宜，罰當其
    罪，以契合社會之法律感情，此所以刑法第五十七條明定科
    刑時應審酌一切情狀，尤應注意該條所列十款事項以為科刑
    輕重之標準，並於同法第五十九條賦予法院以裁量權，如認
    「犯罪之情狀可憫恕者，得酌量減輕其刑」，復對連續犯之
    加重其刑，採相對主義，俾使法院就個案之量刑，能斟酌至
    當。而刑法第五十九條規定犯罪之情狀可憫恕者，得酌量減
    輕其刑，其所謂「犯罪之情狀」，與同法第五十七條規定科
    刑時應審酌之一切情狀，並非有截然不同之領域，於裁判上
    酌減其刑時，應就犯罪一切情狀（包括第五十七條所列舉之
    十款事項），予以全盤考量，審酌其犯罪有無可憫恕之事由
    （即有無特殊之原因與環境，在客觀上足以引起一般同情，
    以及宣告法定低度刑，是否猶嫌過重等等），以為判斷。查
    被告於為本案犯行之前，僅有上述賭博罪之一次前科，有本
    院被告前案紀錄表在卷可按，素行尚可，並非惡性重大之人
    ，其本案販賣毒品海洛因之次數固非少數，但有證據之販賣
    對象僅二人，雖然其嗣於偵審中否認犯行，惟其於警詢及偵
    查之初亦曾坦承有販賣毒品之意圖，於本案發生後，其亦未
    再為任何犯罪行為，有上開前案紀錄表可查，尚難認其全無
    悔意，復斟酌其本身並無施用毒品海洛因之惡習，本案係因
    生意失敗，為維持家計，始鋌而走險，觸犯販賣毒品重罪，
    犯罪所得亦非鉅大，相較於販賣毒品罪之最輕本刑為無期徒
    刑之刑度，實有情輕法重失衡之情形，可認有憫恕之事由，
    爰依刑法第五十九條之規定減輕其刑。
五、原審對被告予以論罪科刑，固非無見，惟查：(一)本案查無具
    體且有證明力之證據足以證明被告確有意圖營利而向陳森煥
    販入毒品海洛因之事實，業見前述，原審認定被告有意圖營
    利而以每兩十七萬元之價格向陳森煥販入毒品海洛因之行為
    （檢察官起訴事實未記載此部分事實），尚有違誤；(二)原審
    判決就被告販賣毒品所得之財物，未予認定，並依肅清煙毒
    條例第十三條第一項之規定，宣告沒收，亦有未合。被告提
    起上訴否認犯罪，指摘原判決不當，雖無理由，惟原審判決
    既有上述可議之處，即屬無可維持，應由本院予以撤銷改判
    。爰審酌被告前揭素行，其本案犯罪之緣由及動機、目的，
    其販賣毒品海洛因金額雖非鉅大，對象亦僅二人，但次數非
    少，販賣毒品海洛因犯罪對國民身心健康之危害重大，及被
    告犯罪後之態度等一切情狀，量處如主文第二項所示之刑，
    以資懲儆。又被告之犯罪行為，影響社會公益秩序頗鉅，依
    其性質有褫奪公權之必要，併依刑法第三十七條第二項之規
    定，宣告褫奪公權八年。
六、前揭扣案之毒品海洛因一小包（淨重零點四三公克）及二十
    小包（淨重二十點零五公克），均屬查獲之煙毒，依肅清煙
    毒條例第十二條前段之規定，宣告沒收銷燬之。扣案之用以
    包裝上揭毒品海洛因共計二十一只之包裝袋，依前述事實之
    認定，應屬被告所有，並用於包裹毒品，防止毒品漏逸、潮
    濕，以便於攜帶持有販賣，亦屬供被告本案犯罪（包含被吸
    收之意圖販賣而持有之犯罪）所用之物，並與毒品並無不可
    析離之關係，應依應依肅清煙毒條例第十三條第一項之規定
    ，宣告沒收。另被告販賣毒品所得合計七十一萬二千元（販
    賣予甲○○二十八次，每次得款二萬五千元；販賣予丁○○
    六次，每次得款二千元），亦應依肅清煙毒條例第十三條第
    一項之規定，宣告沒收。至於被告販賣予甲○○而於甲○○
    持有中查獲扣案之毒品海洛因（即上述淨重十二點六一公克
    之毒品海洛因），已於甲○○之施用毒品海洛因案件，經臺
    灣桃園地方法院於八十八年十月二十日以八十七年度訴字第
    九八號判決，宣告沒收銷燬確定，嗣並經檢察官執行沒收銷
    燬完畢，有臺灣桃園地方法院八十七年度訴字第九八號判決
    一份（見本院本案卷第九六頁至第九七頁），並經本院調取
    該案之執行卷（臺灣桃園地方法院檢察署八十八年度執他字
    第四四五三號卷），核閱無誤，該等毒品海洛因既已因沒收
    銷燬而不存在，自不得再予宣告沒收消燬。又被告於八十七
    年二月九日之警詢中雖曾供稱：我因警方盤查而把部分毒品
    海洛因（依其所述約五點四公克）丟棄於地上等語（見起訴
    偵卷第六頁正面），但既查無確實證據足證被告此部分供述
    係與事實相符，尚不得認定被告確另持有該約五點四公克之
    毒品海洛因，自亦不得宣告沒收銷燬，均於此敘明。
據上論斷，應依刑事訴訟法第369條第1項前段、第364條、第299
條第1項前段，肅清煙毒條例第5條第1項、第12條前段、第13 條
第1項，刑法第11條、第2條第1項但書、第56條、第47 條、第59
條、第37條第2項，判決如主文。
本案經檢察官陳玉珍到庭執行職務
中    華    民    國    95    年    4     月    12    日
                  刑事第九庭    審判長法  官  李文成
                                      法  官  周盈文
                                      法  官  王復生
以上正本證明與原本無異。
如不服本判決，應於收受送達後十日內向本院提出上訴書狀，其
未敘述上訴之理由者並得於提起上訴後十日內向本院補提理由書
（均須按他造當事人之人數附繕本）。
                                      書記官  王宜玲
中    華    民    國    95    年    5     月    5     日
附錄：本案論罪科刑法條全文
肅清煙毒條例第5條第1項
販賣﹑運輸﹑製造毒品﹑鴉片或麻煙者，處死刑或無期徒刑。


司法院資訊處製作；財團法人民間司法改革基金會備份。
